【裁判字號】    98,訴,263
【裁判日期】    981202
【裁判案由】    違反槍砲彈藥刀械管制條例
【裁判全文】
臺灣士林地方法院刑事判決               98年度訴字第263號
公  訴  人  臺灣士林地方法院檢察署檢察官
被      告  丙○○
            甲○○
上二人共同
指定辯護人  本院公設辯護人  乙○○
上列被告因違反槍砲彈藥刀械管制條例案件，經檢察官提起公訴
（98年度偵字第1363號），本院判決如下：
    主  文
丙○○未經許可，寄藏可發射子彈具有殺傷力之改造手槍，累犯
，處有期徒刑壹年肆月，併科罰金新台幣拾萬元，罰金如易服勞
役，以新台幣壹仟元折算壹日。扣案仿BERETTA廠M9型半自動手
槍製造之改造手槍壹支（含彈匣，槍枝管制編號：一一O二O二九
七八三號）及仿BERETTA廠92FS型半自動手槍製造之改造手槍壹
支（含彈匣，槍枝管制編號：一一O二O二九七八四號）均沒收。
甲○○未經許可，寄藏可發射子彈具有殺傷力之改造手槍，處有
期徒刑壹年貳月，併科罰金新台幣拾萬元，罰金如易服勞役，以
新台幣壹仟元折算壹日。緩刑肆年。扣案仿BERETTA廠M9型半自
動手槍製造之改造手槍壹支（含彈匣，槍枝管制編號：一一O二O
二九七八三號）、仿BERETTA廠92FS型半自動手槍製造之改造手
槍壹支（含彈匣，槍枝管制編號：一一O二O二九七八四號）、口
徑9mm之制式子彈貳顆、直徑8.9±0.5mm金屬彈頭之改造子彈壹
顆及直徑7.9±0.5mm金屬彈頭之改造子彈壹顆，均沒收。
    事  實
一、丙○○前因毒品危害防制條例案件，經本院以95年度訴字第
    922號判決處有期徒刑8月、4月，應執行有期徒刑10月確定
    ，嗣經本院以96年度聲減字第483號裁定減刑為有期徒刑4月
    、2月，應執行有期徒刑5月確定，甫於民國96年7月16日執
    行完畢。
  (一)丙○○仍不知悔改，明知可發射子彈具有殺傷力之改造手
      槍係槍砲彈藥刀械管制條例第4條第1項第1款規定之違禁
      物品，非經中央主管機關許可，不得寄藏，竟基於寄藏未
      經許可之改造手槍之犯意，於98年1月5日或6日23時許，
      在臺北市○○區○○路2段276號其經營機車行（下稱系爭
      機車行）內，收受吳柏宏及宋毅夫（均另案偵查起訴）委
      託代為保管並轉交予甲○○、內含具有殺傷力之仿BERETT
      A廠M9型半自動手槍製造之改造手槍1支（含彈匣，槍枝管
      制編號：0000000000號）、仿BERETTA廠92FS型半自動手
      槍製造之改造手槍1支（含彈匣，槍枝管制編號：0000000
      000號）、黑色盒裝口徑12GAUGE之制式霰彈2顆、口徑9mm
      之制式子彈4顆、直徑8.9±0.5mm金屬彈頭之改造子彈2顆
      及直徑7.9±0.5mm金屬彈頭之改造子彈2顆之黑色隨身包
      （下稱系爭隨身包），並於打開系爭隨身包發現內含前揭
      具殺傷力之改造手槍2支後，仍未經許可，無故寄藏於系
      爭機車行之櫃子內（寄藏子彈部分，詳如後述）。
  (二)甲○○明知可發射子彈具有殺傷力之改造手槍、供上開改
      造手槍使用之子彈分別係槍砲彈藥刀械管制條例第4條第1
      項第1款、第2款規定之違禁物品，非經中央主管機關許可
      ，不得寄藏，竟基於寄藏未經許可之改造手槍及子彈之犯
      意，於接獲丙○○通知吳柏宏轉交寄放之系爭隨身包置於
      系爭機車行之櫃子後，於98年1月10日凌晨1、2時許，自
      行前往系爭機車行，將裝有前揭槍彈之系爭隨身包攜回其
      臺北縣汐止市○○路78號15樓之3住處，並於打開系爭隨
      身包發現內含前揭具殺傷力之改造手槍及子彈後，仍未經
      許可，無故寄藏於房間櫃子下方。
  (三)嗣警於98年1月10日6、7時許，因查獲宋毅夫他案持有槍
      彈犯行，經宋毅夫指稱系爭機車行內藏有槍彈，而於同日
      14時許，持本院核發之搜索票至系爭機車行搜索，丙○○
      始自白犯罪，供述系爭隨身包係受吳柏宏及宋毅夫委託轉
      交甲○○，並已遭甲○○拿走，甲○○亦自白犯罪，供述
      系爭隨身包為吳柏宏所寄放，並交出前揭具殺傷力之仿BE
      RETTA廠M9型半自動手槍製造之改造手槍1支（含彈匣，槍
      枝管制編號：0000000000號）、仿BERETTA廠92FS型半自
      動手槍製造之改造手槍1支（含彈匣，槍枝管制編號：000
      0000000號）、口徑12GAUGE之制式霰彈2顆（鑑定時經鑑
      定機關試射完畢）、口徑9mm制式子彈4顆（鑑定時經鑑定
      機關採樣2顆試射）、直徑8.9±0.5mm金屬彈頭之改造子
      彈2顆（鑑定時經鑑定機關採樣1顆試射）及直徑7.9±0.
      5mm金屬彈頭之改造子彈2顆（鑑定時經鑑定機關採樣1顆
      試射）供警查扣，因而查獲前揭槍彈之來源為宋毅夫。
二、案經臺北縣政府警察局金山分局報告臺灣士林地方法院檢察
    署檢察官偵查起訴。
    理  由
一、證據能力之判斷：
  (一)查本件被告丙○○及甲○○所為不利於己之陳述，均無出
      於強暴、脅迫、利誘、詐欺、疲勞訊問、違法羈押或其他
      不正之方法，亦非違反法定障礙事由經過期間不得訊問或
      告知義務之規定而為，依刑事訴訟法第156條第1項、第
      158 條之2規定，應認均有證據能力。
  (二)本件資以認定被告犯罪事實之其他供述及非供述證據（詳
      見後述），檢察官、被告及辯護人於本院調查證據時，並
      未於言詞辯論終結前聲明異議，本院審酌該等供述證據作
      成時之情況，認為適當，且亦無其他違背法定程序而取證
      之情形，依刑事訴訟法第159條之5規定、第158條之4反面
      解釋，自有證據能力。
二、得心證之理由：
    上揭犯罪事實，業據被告丙○○及甲○○於警詢、偵訊及本
    院訊問時自白（見偵字卷第6-8、12-14頁、本院98年度審訴
    字第493號卷第35-39、44-46頁、本院卷第45-55、99-109頁
    ）及相互證述（見偵字卷第50-52、54-56、114-117頁）明
    確，核與證人即執行搜索之員警丁○○證述內容（見本院卷
    第46-54頁）相符，並有前揭扣案改造手槍2支、制式霰彈2
    顆、制式子彈4顆及非制式子彈4顆、內政部警政署刑事警察
    局98年1月16日刑鑑字第0980006069號鑑驗書（送鑑手槍1支
    【槍枝管制編號0000000000】係改造手槍，由仿BERETTA 廠
    M9型半自動手槍製造之槍枝，換裝土造金屬槍管而成，擊發
    功能正常，可供擊發適用子彈使用，認具殺傷力；送鑑手槍
    1支【槍枝管制編號：0000000000】，認係改造手槍，由仿
    BERETTA廠92FS型半自動手槍製造之槍枝，換裝土造金屬槍
    管而成，擊發功能正常，可供擊發適用子彈使用，認具殺傷
    力；送鑑制式子彈4顆，係口徑9mm制式子彈，彈底具撞擊痕
    跡，採樣2顆試射，可擊發，認均具殺傷力；送鑑非制式子
    彈4顆，2顆由金屬彈殼組合直徑8.9±0.5mm金屬彈頭而成，
    2顆由金屬彈殼組合直徑7.9±0.5mm金屬彈頭而成，均採樣1
    顆試射，均可擊發，認均具殺傷力；送鑑霰彈2顆，均係口
    徑12GAUGE之制式霰彈，均經試射，可擊發，認均具殺傷力
    ，見偵字卷第84-92頁）等可資佐證，堪認渠等之自白均與
    事實相符。本件事證明確，被告丙○○及甲○○之犯行均堪
    以認定，應依法論科。
三、論罪科刑：
  (一)按槍砲彈藥刀械管制條例第4條所列之槍砲、彈藥，依同
      條例第5條規定，非經中央主管機關許可，不得製造、販
      賣、運輸、轉讓、出租、出借、持有、持有或陳列。次按
      寄藏與持有槍枝、子彈，其單純之持有並不包括寄藏，但
      寄藏之受人委託代為保管，其保管本身所為之持有，係寄
      藏之當然結果，法律上僅就寄藏行為為包括之評價，不另
      就持有論罪（最高法院97年度台上字第4178號、95年台上
      字第3978號判決意旨參照）。核被告丙○○所為，係犯槍
      砲彈藥刀械管制條例第8條第4項之未經許可寄藏可發射子
      彈具有殺傷力之改造手槍罪；被告甲○○所為，係犯槍砲
      彈藥刀械管制條例第8條第4項之未經許可寄藏可發射子彈
      具有殺傷力之改造手槍罪及同條例第12條第4項之未經許
      可寄藏子彈罪。被告丙○○一行為同時寄藏改造手槍2支
      ，被告甲○○一行為同時寄藏改造手槍2支及一行為同時
      寄藏制式霰彈2顆、制式子彈4顆及非制式子彈4顆，分別
      僅侵害一法益，均屬單純一罪。又被告甲○○同時寄藏上
      開改造手槍及子彈迄交付員警為止，堪認係以一行為同時
      觸犯上開2罪，為想像競合犯，應依刑法第55條之規定，
      從一重論以槍砲彈藥刀械管制條例第8條第4項之未經許可
      寄藏可發射子彈具有殺傷力之改造手槍罪。
  (二)被告丙○○前因毒品危害防制條例案件，經本院以95年度
      訴字第922號判決處有期徒刑8月、4月，應執行有期徒刑
      10月確定，嗣經本院以96年度聲減字第483號裁定減刑為
      有期徒刑4月、2月，應執行有期徒刑5月確定，甫於96年7
      月16日執行完畢等情，有卷附臺灣高等法院被告前案紀錄
      表可按，其受有期徒刑執行完畢，5年內故意再犯本件有
      期徒刑以上之罪，為累犯，應依刑法第47條第1項之規定
      加重其刑。
  (三)又按刑法第62條規定，對於未發覺之罪自首而受裁判者，
      減輕其刑，但有特別規定者，依其規定；另槍砲彈藥刀械
      管制條例第18條第1項前段規定，犯本條例之罪自首，並
      報繳其持有之全部槍砲、彈藥、刀械者，減輕或免除其刑
      ，此為刑法第62條但書之特別規定，自應優先適用（最高
      法院90年度台上字第2968號判決意旨可佐）。再按刑法第
      62條所謂發覺，固非以有偵查犯罪權之機關或人員確知其
      人犯罪無誤為必要，而於對其發生嫌疑時，即得謂為已發
      覺，但此項對犯人之嫌疑，仍須有確切之根據得為合理之
      可疑者，始足當之，若單純主觀上之懷疑，要不得謂已發
      生嫌疑（最高法院72年台上字第641號判例意旨可參）。
      查員警係於98年1月10日6、7時許，因查獲宋毅夫他案持
      有槍彈犯行，經宋毅夫指稱系爭機車行內藏有槍彈，始於
      同日14時許，持本院核發之搜索票至系爭機車行搜索等情
      ，業據證人丁○○結證在卷（見本院卷第46-47頁），並
      有宋毅夫98年1月10日警詢筆錄1份在卷可稽（見偵字卷第
      16-20頁），足見員警懷疑系爭機車行老闆即被告丙○○
      寄藏改造手槍之犯行當屬有確切之根據而為合理之可疑，
      被告丙○○之自白顯與自首之構成要件不合。次查員警於
      系爭機車行搜索無著，向被告丙○○詢問系爭隨身包之去
      向時，經被告丙○○告知前晚僅有「喜聖」來過店內，系
      爭隨身包應係「喜聖」拿走，並提供「喜聖」之電話後，
      即轉而懷疑「喜聖」寄藏或持有前揭槍彈，嗣員警發覺「
      喜聖」之電話與在場之被告甲○○電話相符時，被告甲○○始知悉警方在尋找系爭隨身包並即自白犯罪等情，業據
      證人丁○○結證明確（見本院卷第47-52頁），核與被告
      甲○○之供述（見本院卷第106頁）相符，則員警既以被
      告丙○○所提供前晚唯一來過系爭機車行之對象為線索，
      轉而懷疑「喜聖」寄藏或持有前揭槍彈，當屬有確切之根
      據而為合理之可疑，被告甲○○於其後始知悉員警在尋找
      系爭隨身包並自白犯罪，亦與自首之構成要件不合。故核
      被告丙○○及甲○○均無刑法第62條或槍砲彈藥刀械管制
      條例第18條第1項前段之適用。
  (四)另按槍砲彈藥刀械管制條例第18條第4項前段規定「犯本
      條例之罪，於偵查或審判中自白，並供述全部槍砲、彈藥
      、刀械之來源及去向，因而查獲或因而防止重大危害治安
      事件之發生者，減輕或免除其刑。」依其犯罪形態，倘該
      槍砲、彈藥、刀械已經移轉持有，而兼有來源及去向者，
      固應供述全部之來源及去向，始符合上開規定；但其犯罪
      行為，僅有來源而無去向，或僅有去向而無來源者，祇要
      供述全部來源，或全部去向，因而查獲或因而防止重大危
      害治安事件之發生時，即符合減輕或免除其刑之規定，並
      非謂該犯罪行為，必須兼有來源及去向，始有該條項之適
      用（最高法院95年度台上字第5130號判決意旨可佐）。查
      被告丙○○於偵查中即搜索時即向員警自白犯行，並供述
      內含前揭槍彈之系爭隨身包來源係吳柏宏及宋毅夫、去向
      應係遭「喜聖」拿走等情，業據證人丁○○結證屬實（見
      本院卷第47-54頁）；又被告甲○○於知悉警方在尋找系
      爭隨身包後，即主動交付前揭槍彈，並於偵查中即警詢時
      自白犯罪，供述內含前揭槍彈之系爭隨身包係吳柏宏所寄
      放等情，有被告甲○○警詢筆錄1份附卷可考（見偵字卷
      第6-8頁）；另依據被告丙○○及甲○○之供述，因而查
      獲吳柏宏前揭槍彈之來源為宋毅夫等情，有本院98年度訴
      字第136號判決1份在卷可參（見本院卷第62-87頁），核
      與證人丁○○結證：聲請搜索票時只知道槍彈是吳柏宏交
      給被告丙○○，再上面的源頭就不知道等語（見本院卷第
      52-54頁）相符，則被告丙○○及甲○○既於偵查中自白
      ，並供述渠等所知悉之槍彈之來源及去向，因而查獲前揭
      槍彈之源頭為宋毅夫，爰依槍砲彈藥刀械管制條例第18條
      第4項前段規定，分別減輕其刑，被告丙○○部分並依法
      先加後減之。至被告甲○○固未供述前揭槍彈之去向，惟
      前揭槍彈為其所寄藏中，本無去向可言，依前揭判決意旨
      ，尚不影響該條項之成立及適用，附此敘明。
  (五)爰審酌被告丙○○寄藏改造手槍及甲○○寄藏改造手槍、
      子彈，對於社會治安具有潛在危險性，惟終未造成實害，
      渠等犯罪所生危害；又被告丙○○及甲○○犯後坦承犯行
      ，被告甲○○主動交付前揭槍彈供警方查扣，渠等犯後態
      度尚稱良好；暨渠等犯罪之目的、動機、手段等一切情狀
      ，分別量處如主文所示之刑，並就併科罰金部分諭知易服
      勞役之折算標準。
  (六)末查被告甲○○前於88年間因妨害公務案件，經本院內湖
      簡易庭以88年度湖簡字第996號判決處有期徒刑5月確定，
      於90年4月3日易科罰金執行完畢，有臺灣高等法院被告前
      案紀錄表在卷可稽，其5年以內未曾因故意犯罪受有期徒
      刑以上刑之宣告，僅因一時失慮且不知行為嚴重性而受託
      寄藏本件槍彈，犯後並坦承不諱，知所悔悟，經此次起訴
      審判後，當能知所警惕，信無再犯之虞，本院認為前開對
      其宣告之刑，以暫不執行為適當，併宣告緩刑4年，用啟
      自新。
  (七)扣案具殺傷力之仿BERETTA廠M9型半自動手槍製造之改造
      手槍1支（含彈匣，槍枝管制編號：0000000000號）、仿
      BERETTA廠92FS型半自動手槍製造之改造手槍1支（含彈匣
      ，槍枝管制編號：0000000000號）、口徑9mm制式子彈2
      顆、直徑8.9±0.5mm金屬彈頭之改造子彈1顆及直徑7.9±
      0.5mm金屬彈頭之改造子彈1顆，均係屬違禁物，爰不問屬
      於犯人與否，均依刑法第38條第1項第1款規定，分別在被
      告丙○○、甲○○所受宣告之主刑下，宣告沒收；至本件
      另扣案口徑12GAUGE之制式霰彈2顆、口徑9mm制式子彈2顆
      、直徑8.9±0.5mm金屬彈頭之改造子彈1顆及直徑7.9±0.
      5mm金屬彈頭之改造子彈1顆業經內政部警政署刑事警察局
      試射完畢，上開子彈火藥部分已因擊發而燃燒殆盡，其餘
      部分亦裂解為彈頭及彈殼，不復具子彈之外型及功能，亦
      無殺傷力，既非違禁物，又非被告供犯罪所用或犯罪所得
      之物，不另宣告沒收，亦此敘明。
四、不另為無罪之諭知：
  (一)公訴意旨另以：被告丙○○明知供可發射子彈具有殺傷力
      之改造手槍使用之子彈係槍砲彈藥刀械管制條例第4條第1
      項第2款規定之違禁物品，非經中央主管機關許可，不得
      寄藏，竟基於寄藏未經許可之子彈之犯意，於98年1月5日
      或6日23時許，在系爭機車行內，收受吳柏宏及宋毅夫委
      託代為保管並轉交予甲○○之口徑12GAUGE之制式霰彈2顆
      、口徑9mm制式子彈4顆、直徑8.9±0.5mm金屬彈頭之改造
      子彈2顆及直徑7.9±0. 5mm金屬彈頭之改造子彈2顆後，
      仍未經許可，無故寄藏於系爭機車行之櫃子內，因認被告
      丙○○此節亦涉犯槍砲彈藥刀械管制條例第12條第4項之
      未經許可寄藏子彈罪云云。
  (二)按犯罪事實應依證據認定，無證據不得認定犯罪事實，又
      不能證明被告犯罪者，應諭知無罪之判決，刑事訴訟法第
      154條第2項、第301條第1項分別定有明文。又認定犯罪事
      實所憑之證據，雖不以直接證據為限，間接證據亦包括在
      內，然而無論直接證據或間接證據，其為訴訟上之證明，
      須於通常一般之人均不致有所懷疑，而得確信其為真實之
      程度者，始得據為有罪之認定，倘其證明尚未達到此一程
      度，而有合理之懷疑存在而無從使事實審法院得有罪之確
      信時，即應由法院為諭知被告無罪之判決，最高法院著有
      76年臺上字第4986號判例可資參照。
  (三)本件公訴人認被告丙○○涉犯此節槍砲彈藥刀械管制條例
      第12條第4項之未經許可寄藏子彈罪嫌，無非係以被告丙○○接受委託保管之系爭隨身包內同時包含前揭子彈為其
      主要論據。訊據被告丙○○堅決否認此節犯罪，辯稱：伊
      收受系爭隨身包後有稍微打開看一眼，看到裡面有2支改
      造手槍，但裡面有1個長盒子伊沒有打開看，是事後才知
      道裡面裝有子彈等語。
  (四)經查：系爭隨身包內手槍及子彈是分開包裝，子彈、火藥
      都放在黑色盒子內等情，業據證人丁○○結證明確（見本
      院卷第53頁），又扣案物中確有1黑色長盒，有扣案物照
      片3張（見偵字卷第35-1、38頁）在卷可稽，足見被告丙○○所辯尚非無據，且被告丙○○本僅為受託轉交之角色
      ，其未詳視系爭隨身包之內容物，尚與常情無違，此外亦
      查無任何積極證據足認被告丙○○係於已明知系爭隨身包
      內之黑色長盒裝有前揭子彈而仍予以寄藏，揆諸前開說明
      ，本應就被告丙○○此部分犯行為無罪之諭知，惟公訴人
      認此犯行與前揭論罪科刑之未經許可寄藏可發射子彈具有
      殺傷力之改造手槍罪部分，有想像競合犯之裁判上一罪關
      係，爰不另為無罪之諭知，併此敘明。
據上論斷，應依刑事訴訟法第299條第1項前段，槍砲彈藥刀械管
制條例第8條第4項、第12條第4項、第18條第4項前段，刑法第11
條、第55條、第47條第1項、第42條第3項前段、第66條但書、第
74條第1項第2款、第38條第1項第1款，判決如主文。
本案經檢察官江耀民到庭執行職務。
中    華    民    國    98    年    12    月    2    日
                  刑事第三庭  審判長  法  官  李育仁
                                      法  官  孫曉青
                                      法  官  謝佳純
以上正本證明與原本無異。
如不服本判決應於收受判決後10日內向本院提出上訴書狀，並應
敘述具體理由；其未敘述上訴之理由者，應於上訴期間屆滿後20
日內向本院補提理由書（均須按他造當事人之人數附繕本），切
勿逕送上級法院。
                                      書記官  游育慈
中    華    民    國    98    年    12    月    2     日
附錄本案論罪科刑依據法條：
槍砲彈藥刀械管制條例第8 條
未經許可，製造、販賣或運輸鋼筆槍、瓦斯槍、麻醉槍、獵槍、
空氣槍或第4 條第1 項第1 款所定其他可發射金屬或子彈具有殺
傷力之各式槍砲者，處無期徒刑或5 年以上有期徒刑，併科新臺
幣1 千萬元以下罰金。
未經許可，轉讓、出租或出借前項所列槍枝者，處 5 年以上有期
徒刑，併科新臺幣 1 千萬元以下罰金。
意圖供自己或他人犯罪之用，而犯前二項之罪者，處無期徒刑或
 7 年以上有期徒刑，併科新臺幣 1 千萬元以下罰金。
未經許可，持有、寄藏或意圖販賣而陳列第 1 項所列槍枝者，處
 3 年以上10年以下有期徒刑，併科新臺幣700 萬元以下罰金。
第 1 項至第 3 項之未遂犯罰之。
槍砲彈藥刀械管制條例第12條
未經許可，製造、販賣或運輸子彈者，處 1 年以上 7 年以下有
期徒刑，併科新台幣 500 萬元以下罰金。
未經許可，轉讓、出租或出借子彈者，處 6 月以上 5 年以下有
期徒刑，併科新台幣 300 萬元以下罰金。
意圖供自己或他人犯罪之用，而犯前二項之罪者，處 3 年以上
10 年以下有期徒刑，併科新台幣 700 萬元以下罰金。
未經許可，持有、寄藏或意圖販賣而陳列子彈者，處 5 年以下有
期徒刑，併科新台幣 300 萬元以下罰金。
第 1 項至第 3 項之未遂犯罰之。


司法院資訊處製作；財團法人民間司法改革基金會備份。
